【裁判字號】    97,台非,491
【裁判日期】    971016
【裁判案由】    違反毒品危害防制條例
【裁判全文】
最高法院刑事判決              九十七年度台非字第四九一號
上  訴  人  最高法院檢察署檢察總長
被      告  甲○○
                    號
上列上訴人因被告違反毒品危害防制條例案件，對於台灣士林地
方法院中華民國九十六年十月九日第一審確定判決（九十六年度
易字第七五三號；起訴案號：台灣士林地方法院檢察署九十六年
度毒偵字第五四三、六一二、八六六號，併辦案號：台灣士林地
方法院檢察署九十六年度毒偵字第一四四四、九十五年度毒偵字
第二三二一號、台灣板橋地方法院檢察署九十六年度毒偵字第六
０五七號），認為違法，提起非常上訴，本院判決如下：
    主  文
原判決關於累犯及宣告之主刑部分均撤銷。
甲○○犯施用第二級毒品罪，處有期徒刑拾壹月。
    理  由
非常上訴理由稱：「按刑法第四十七之條（似為『條之』誤繕）
規定，必須曾受有期徒刑之執行完畢，或受無期徒刑或有期徒刑
一部之執行而赦免後，五年以內故意再犯有期徒刑以上之罪者為
限，始得認係累犯並加重其刑。所謂執行完畢，除在監獄執行期
滿者外，如為假釋出獄，須在無期徒刑滿二十年，或在有期徒刑
所餘刑期內，未經撤銷假釋者，其未執行之刑，始以已執行論。
刑法第七十九條第一項觀之自明。查本件原判決以被告甲○○自
九十五年十月二十四日起至九十六年六月十四日止，接續在台北
市士林區○○○路○段二巷一五三弄四十八號住處等處，施用第
二級毒品甲基安非他命，為警查獲，判處被告施用第二級毒品罪
刑，固非無見。惟被告前因違反毒品危害防制條例罪，經台灣士
林地方法院以九十年度易字第六十七號判決，判處有期徒刑一年
確定，發監執行，於九十五年七月十九日縮短刑期假釋，期滿日
為同年九月十一日。假釋期間再犯毒品危害防制條例罪，經同法
院以九十五年度易字第一七五七號判決，判處有期徒刑一年確定
。復經法務部於九十六年六月一日撤銷假釋，所餘刑期一月二十
三日尚未執行完畢，有台灣嘉義監獄九十六年六月五日嘉監教字
第０九六０００六六九四號函附之法務部九十六年六月一日法矯
決字第０九六００二０三四七號函、台灣嘉義監獄報請撤銷假釋
報告表，及檢察官執行保護管束指揮書各一份可稽。是被告於九
十五年十月二十四日至九十六年六月十四日間，再犯本件違反毒
品危害防制條例之罪時，前開違反毒品危害防制條例罪刑尚未執
行完畢，核與前揭累犯之要件未合，自不得以累犯論處。乃原判
決竟以被告所犯違反毒品危害防制條例罪已於九十五年九月十一
日縮短刑期假釋期滿執行完畢，論被告為累犯，自屬違背法令。
案已確定，且不利於被告，爰依刑事訴訟法第四百四十一條、第
四百四十三條提起非常上訴，以資糾正。」等語。
本院按：「受徒刑執行完畢，或一部之執行而赦免後，五年以內
故意再犯有期徒刑以上之罪者，為累犯，加重其刑至二分之一。
」為刑法第四十七條第一項所明定。自其反面解釋，倘尚未受有
期徒刑執行完畢，或執行、赦免後已超過五年者，不成立累犯，
無加重其刑之適用。本件原判決以被告甲○○自民國九十五年十
月二十四日起至九十六年六月十四日止，接續在台北市士林區○
○○路○段二巷一五三弄四十八號住處等處，施用第二級毒品甲
基安非他命，多次為警查獲，論處被告施用第二級毒品罪刑，固
非無見。惟被告前因違反毒品危害防制條例罪，經原法院以九十
年度易字第六十七號判決處有期徒刑一年確定，發監執行，於九
十五年七月十九日縮短刑期假釋，期滿日為同年九月十一日。竟
於假釋期間再犯同罪，經同法院以九十五年度易字第一七五七號
判決處有期徒刑一年確定。法務部並於九十六年六月一日撤銷上
揭假釋，所餘刑期一月二十三日尚未執行完畢，有台灣嘉義監獄
九十六年六月五日嘉監教字第０九六０００六六九四號函附之法
務部九十六年六月一日法矯決字第０九六００二０三四七號函、
台灣嘉義監獄報請撤銷假釋報告表，及檢察官執行保護管束指揮
書各一份可稽。是被告於九十五年十月二十四日至九十六年六月
十四日間，再犯本件違反毒品危害防制條例之罪時，前犯之罪刑
尚未執行完畢，揆諸上揭說明，與累犯成立要件未合。原判決竟
論被告為累犯而加重其刑，自屬違背法令。案經確定，且不利於
被告，非常上訴意旨執以指摘，洵有理由，應由本院將原判決關
於累犯及宣告之主刑部分均予撤銷，改判如主文第二項所示，以
資救濟。至原判決依集合犯，論以被告一個施用毒品罪乙節，因
非屬本件非常上訴理由所指摘之事項，依刑事訴訟法第四百四十
五條第一項規定，本院毋庸加以審查，附此敘明。
據上論結，應依刑事訴訟法第四百四十七條第一項第一款，毒品
危害防制條例第十條第二項，判決如主文。
中    華    民    國  九十七  年    十    月   十六   日
                      最高法院刑事第十一庭
                          審判長法官  花  滿  堂
                                法官  黃  正  興
                                法官  陳  東  誥
                                法官  林  錦  芳
                                法官  洪  昌  宏
      本件正本證明與原本無異
                                      書  記  官
中    華    民    國  九十七  年    十    月  二十一  日
                                                      Ｑ


司法院資訊處製作；財團法人民間司法改革基金會備份。
